【裁判字號】    97,交抗,755
【裁判日期】    970630
【裁判案由】    違反道路交通管理處罰條例
【裁判全文】
臺灣高等法院交通事件裁定             97年度交抗字第755號
抗  告  人
即受處分人  甲○○
上列抗告人因違反道路交通管理處罰條例案件，不服臺灣宜蘭地
方法院，中華民國97年5月30日所為裁定（97年度交聲字第76號
），提起抗告，本院裁定如下：
    主  文
抗告駁回。
    理  由
一、本件原裁定以：
  (一)按汽車駕駛人，行經有燈光號誌管制之交岔路口闖紅燈者，
    處新臺幣（下同）1800元以上5400元以下罰鍰，並記違規點
    數3點，道路交通管理處罰條例第53條第1項、第63條第1項
    第3款定有明文。
  (二)原處分意旨略以：異議人即受處分人甲○○於民國（下同）
    97年1月21日晚上9時25分許，駕駛車牌號碼U5—7610號自小
    客車，在宜蘭縣壯圍鄉○○○○○道路與宜191線道路交岔口處
    ，於設有燈光號誌管制之交岔路口闖紅燈直行，經宜蘭縣警
    局礁溪分局以宜警交字第Q00000000號製單舉發，交通部公
    路總局臺北區監理所宜蘭監理站遂依道路交通管理處罰條例
    第53條第1項、第63條第1項第3款規定，裁處受處分人罰鍰
    2700元，並記違規點數3點。
  (三)異議意旨略以：異議人於前開時、地駕駛上開自小客車，經
    警察以異議人在前開交岔口時闖紅燈而攔下，但異議人確實
    是在綠燈狀態下通過上開交岔口，並沒有闖紅燈，警員也沒
    有提出採證相片或錄影證明，故本件舉發及裁決均不合法，
    為此，聲明異議，請求撤銷原處分。
  (四)經查：
  1.異議人並不否認「伊於97年1月21日晚上9時25分許，確實曾
    經駕駛車牌號碼U5—7610號自小客車，於通過設有燈光號誌
    管制之宜蘭縣壯圍鄉○○○○○道路與宜191線道路交岔口後，
    遭警方以闖紅燈之理由攔停開單告發。」之事實（見原審卷
    第18至19頁），並有舉發違反道路交通管理事件通知單乙件
    在卷可稽。
  2.其次，證人即舉發員警陳照欽已於原審調查時供述：「97年
    1月21日晚上9時25分，我與所長楊景森一起在宜192線道路
    及宜191線道路交岔口的宜192線道路邊執勤，我看到U5—76
    10號自小客車沿著宜192線道路往頭城方向行駛，在經過宜
    192線道路與宜191線道路交岔口時闖紅燈直行，我就攔停U5
    —7610號自小客車，駕駛人就是異議人甲○○，我就依法開
    單告發，並將舉發單交由甲○○有簽收。當天執勤是從晚上
    8時開始，本來是有使用錄影機，可是後來可能沒電，所以
    沒有拍到U5—7610號自小客車闖紅燈的畫面。但我確實親眼
    看見U5—7610號自小客車是在宜192線道路號誌燈為紅燈狀
    況下，闖越紅燈通過宜192線道路與宜191線道路交岔路口繼
    續沿宜192線道路往前行駛，本件攔停舉發是正確無誤的。
    」等語綦詳（見原審卷第19至20頁），核與證人即另一在場
    目擊之員警楊景森於原審調查時供述：「97年1月21日晚上9
    時25分，我跟陳照欽在壯圍鄉○○○○○道路與191線道路交岔
    口的宜192線道路路邊執勤，我看到U5—7610號自小客車沿
    著宜192線道路往頭城方向行駛，於行經宜192線道路與191
    線道路交岔口時，U5—7610號自小客車直行闖越紅燈，繼續
    沿宜192線道路往前行駛，我們就當場攔停U5—7610號自小
    客車，由陳照欽開單告發，並將舉發單交給駕駛人就是異議
    人簽名收受。當天本來有使用錄影機，可是我們使用了一個
    多小時後，可能是沒電或記憶體容量不足，所以沒有拍到U5
    —7610號自小客車闖紅燈的畫面。但我確實是親眼看到U5—
    7610號自小客車是在宜192線道路號誌燈為紅燈狀況下，闖
    越紅燈通過宜192線道路與宜191線道路交岔口繼續沿宜192
    線道路往前行駛，本件舉發是正確無誤的」等語相符（見原
    審卷第29頁）。而證人陳照欽雖係本件原處分機關認定異議
    人有前揭違規行為之舉發員警、證人楊景森亦係當天與陳照
    欽一同執勤之員警，然因異議人並無法舉出或請原審調查任
    何對其有利之證據資料，以使原審對證人陳照欽、楊景森所
    供述之異議人違規事實產生任何合理之懷疑，且於本件卷存
    證據資料內，亦無任何積極證據足以證明證人陳照欽、楊景
    森上開供述係屬虛偽，更無足以令人顯信渠等供述為不可採
    之品性證據或前科證據存在，且衡諸證人陳照欽、楊景森與
    異議人素不相識，並無宿怨，亦無仇隙，渠等顯無自陷於偽
    證罪之追訴而構詞誣賴異議人之理，故自不得以證人陳照欽
    、楊景森為本件開單告發之執勤員警，即全盤抹煞渠等在訴
    訟上之證人資格或其證詞之真實性。換言之，證人陳照欽、
    楊景森所為之前揭證詞，應堪信為真實，異議人空言否認證
    人陳照欽、楊景森證詞之真實性，並辯稱「伊於通過宜蘭縣
    壯圍鄉○○○○○道路與宜191線道路交岔口時並未有闖紅燈之
    違規行為」云云，自不足採。
  3.再者，交通警察製單舉發違反道路交通管理處罰條例所列之
    違規行為，係公務員基於職務上之權力，依法所為之公法上
    行為，基於公務員為公法上行為具有公信力之原則，該行政
    行為當可被推定為真正，其據以依法處分之事實認定原則上
    亦應被推定為正確無誤。而本此公信原則，立法者更於道路
    交通管理處罰條例第92條第3項為授權之規定，授權交通部
    、內政部制定違反道路交通管理事件統一裁罰基準及處理細
    則，俾使執勤員警得當機處分以達維護交通秩序、安全之行
    政目的。更何況，交通違規行為通常於瞬間發生並結束，若
    要求執勤員警所有的舉發行政行為均需預留照相、錄音、錄
    影或其他科學證據以證其實，則國家維護交通秩序、安全之
    行政措施勢必窒礙難行，故刑事訴訟法就犯罪證據有關之規
    定中，與屬行政秩序罰之交通違規裁罰本質不合之部分，於
    道路交通案件處理程序內，自不在準用之列。此外，各種交
    通違規行為，各有其不同之執行方法，就超速、酒醉駕車而
    言，非輔以科學工具，固難僅憑執勤者之五官知覺判斷之，
    然就駕駛者及前座乘客未繫安全帶、闖紅燈言，單憑執勤者
    之目擊即可確定，並非件件違規行為均須以照像或錄影舉發
    ，始可認定。從而，異議人既未就舉發員警之舉發有誤提出
    相關證據以供調查，本院經查亦無任何證據足資證明舉發員
    警有捏造事實違法取締之情事，則舉發員警本其維護交通秩
    序、安全職責所為之本件舉發，自應受到合法、正確之推定
    ，異議人空言辯稱「伊並未有闖紅燈之違規行為，舉發及裁
    決機關均未能提出伊違規之採證相片或錄影等證據。」云云
    ，諉無足取。
  4.從而，異議人於前開時、地，行經宜蘭縣壯圍鄉○○○○○道
    路與宜191線道路交岔口處，於設有燈光號誌管制之交岔路
    口闖紅燈直行之違規事實，已堪認定。綜上，原處分機關所
    為之本件裁決，核與道路交通管理處罰條例第53條第1項、
    第63條第1項第3款之規定相符，並無違法或不當之處，異議
    人以前揭情詞，提起異議，並無理由，應予駁回。
二、經核原裁定上開認事用法，洵無違誤。抗告人即受處分人猶
    執前詞，以其確實為綠燈通過停止線，及警察稱有拍照，結
    果卻未提出照片，且伊已請教過礁溪分局大溪派出所主管，
    伊稱號誌變換中通過的車不能攔云云。按法院受理交通事件
    ，準用刑事訴訟法之規定；其處理辦法，由司法院會同行政
    院定之，道路交通管理處罰條例第89條定有明文。又聲明異
    議案件之處理，除準用刑事訴訟法有關規定外，依道路交通
    案件處理辦法之規定處理之；交通法庭就聲明異議之案件，
    必要時，得訊問受處分人及其他關係人，並得傳喚證人，命
    行鑑定，實施勘驗，亦為該辦法第4條第2項及第16條所明定
    。又員警舉發交通違規案件，並不以舉發照片為唯一證明方
    法（道路交通管理處罰條例第7條、第7條之1、第7條之2規
    定參照）。是依現行法律規定，法院處理交通事件，並不限
    於科學儀器所採證據，惟仍須就事件所涉相關證據資料，包
    括供述及非供述證據，依據證據法則，憑以認定行為人交通
    違規行為之有無。此乃因交通違規事件之特性，行為態樣甚
    夥，復多有瞬間即逝行為，實在無法於有交通違規同時，全
    部得以即時利用科學儀器，取得證據資料；即使屬於方便以
    科學儀器採證之交通違規行為，普遍採用，不但所費不貲，
    也有實際困難。若舉發員警係親眼見聞違規之經過，並經以
    證人身分具結後在法院為證述，仍不失為認定交通違規事實
    有無之證據方法。本件抗告人即異議人甲○○究竟有無交通
    違規行為，自應審酌個案具體情狀，依法定證據法則之調查
    方法進行必要之調查。又按警員舉發交通違規，係依道路交
    通管理處罰條例授權所為之職權行使。而汽機車駕駛人闖紅
    燈等違規行為之取締，揆其行為本質，多係發生於瞬間，通
    常多委由當場執行取締違規公務員之認識及判斷，且必須為
    立即之取締作為，此為達成維持交通秩序目的所必要。且依
    道路交通管理處罰條例之規定，此種立即性之舉發違規，多
    依警員之認知、判斷以足，並無必須另有其他積極佐證：如
    其他目擊證人或必須拍攝照片等，始構成處分要件之規定。
    此係因執行職務之公務員，通常多具有一定之考選資格與專
    業訓練，且其執法之對象係不特定之大眾，故其立場經立法
    機關推定，應具有客觀、中正與公平之特質，而無故意偏頗
    之虞。次按行政罰法第7條第1項固規定：「違反行政法上義
    務之行為非出於故意或過失者，不予處罰」，惟同法第1條
    但書規定：「其他法律有特別規定者，從其規定」；而道路
    交通管理處罰條例第85條第4項規定：「依本條例規定逕行
    舉發或同時併處罰其他人之案件，推定受逕行舉發人或該其
    他人有過失」，即屬行政罰法第1條但書所稱之特別規定，
    即將上開有關逕行舉發之法定效力予以明文化，受處分人如
    經逕行舉發違規，除嗣後經其他證據調查程序發現相反之事
    證外，即依前開特別規定推定為有過失。本件異議人甲○○
    駕駛自小客車於上開時、地違規闖越紅燈，經警攔停等情，
    業據證人即當場取締掣單舉發之員警陳照欽及另一目擊員警
    楊景森於原審調查時證述如前，致未錄下受處分人闖紅燈畫
    面係因員警取締用之錄影機因電力或記憶體容量不足所致，
    亦據其等分別供明在卷（見原審卷第20、29頁）。且依證人
    陳照欽、楊景森供述當日確實親眼看見抗告人闖紅燈乙節，
    證人陳照欽並供述攔停舉發抗告人時，抗告人並稱係因趕時
    間，向伊等道歉等語（見原審卷第19頁），顯見證人陳昭欽
    對事發經過確有深刻之印象及清悉之記憶。綜上，本件因目
    視發生錯誤之可能性甚低。暨卷內並無任何積極證據足以證
    明證人上開供述係屬虛偽，亦無有足以令人顯信其供述為不
    可採之品性證據或前科證據存在，是證人陳照欽、楊景森所
    述抗告人甲○○駕駛自小客車有闖紅燈之情形應屬可信。抗
    告人仍執前詞，否認有闖紅燈之違規行為，自不足採。至抗
    告人所陳礁溪分局大溪派出所主管稱號誌變換中通過的車不
    能攔云云，乃泛指一般取締標準，與本案情形不同，尚無比
    附援引餘地。綜上所述，抗告人前開所辯，均不足採，其抗
    告為無理由，應予駁回。
據上論結，應依道路交通案件處理辦法第26條，刑事訴訟法第41
2條，裁定如主文。
中    華    民    國    97    年    6     月    30    日
                  刑事第十四庭   審判長法  官   陳志洋
                                       法  官   蔡聰明
                                       法  官   謝靜慧
以上正本證明與原本無異。
不得再抗告。
                                       書記官   高士童
中    華    民    國    97    年    6     月    30    日


司法院資訊處製作；財團法人民間司法改革基金會備份。
